【裁判字號】    92,交抗,228
【裁判日期】    920321
【裁判案由】    違反道路交通管理處罰條例
【裁判全文】
臺灣高等法院刑事裁定                            九十二年度交抗字第二二八號
    抗告人即
    受處分人    甲○○
右抗告人因違反道路交通管理處罰條例案件，不服台灣基隆地方法院中華民國九十二
年一月十六日裁定（九十一年度交聲字第二八二號），提起抗告，本院裁定如左：
    主  文
抗告駁回。
    理  由
一、本件抗告意旨略以：抗告人與妻僅一次未到庭，原審即逕行裁定，顯有欠公允；
    又原審徒憑警察林皇余之單一證詞，未調查其他積極證據，遽為裁定，亦有違經
    驗法則及比例原則云云。
二、聲明異議意旨略以：異議人甲○○於九十年八月六日晚間，在基隆市○○路二一
    七號家中吃完晚餐後，太太潘莉娟即拿於街上所購蜂膠二顆交其服用。嗣因異議
    人與客戶約好拜訪，遂駕駛汽車前往，行經國道三號北向二公里處（移送機關誤
    為三公里處）遭警攔查，異議人因服用蜂膠而面露微紅，使警員誤以為酒醉駕車
    ，而實施酒測，測試值並達零點三三毫克。異議人係服用蜂膠，並非飲酒，卻受
    裁罰，有失公允，為此狀請撤銷原處分免罰等語。
三、按「汽車駕駛人，駕駛汽車經測試檢定有左列情形之一者，處新台幣一萬五千元
    以上六萬元以下罰鍰，並當場禁止其駕駛及吊扣其駕駛執照一年。因而肇事致人
    受傷者，並吊扣其駕駛執照二年；致人重傷或死亡者，吊銷其駕駛執照，並不得
    再考領：一、酒精濃度超過規定標準」；「汽車駕駛人有左列情形之一者，不得
    駕車：二、飲用酒類或其他類似物後其吐氣所含酒精濃度超過每公升○‧二五毫
    克或血液中酒精濃度超過百分之○‧○五以上者。」道路交通管理處罰條例第三
    十五條第一項第一款、道路交通安全規則第一百十四條第二款分別定有明文。
四、經查抗告人即異議人甲○○於九十年八月六日二十一時三十七分許，駕駛車號Ｅ
    Ｔ─０一四三號自用小客車，行經國道三號北向二公里處，為值勤員警攔查，發
    現其身有酒味，遂對於抗告人進行酒精測定器檢測，檢測結果抗告人之呼氣酒精
    濃度測定值為每公升○．三三毫克，超過每公升○．二五毫克之標準，乃經警當
    場舉發，此為證人即國道高速公路執行本件酒測之警察林皇余於原審到庭結證屬
    實，並有酒精測試值表、舉發違反道路交通管理事件通知單附卷可稽。抗告人雖
    以其係服用蜂膠所致，並舉其妻潘莉娟為證，然以其陳報之地址合法通知二人均
    未於原審到庭，已難因此證明所述為實，且本院參酌前揭證人林皇余證稱：異議
    人當時駕車超速，所以攔檢，在交談時聞到有酒味，才請其下車酒測，當時他並
    未說吃蜂膠等語（見原審九十一年十二月三十一日筆錄），足徵異議人斯時應係
    酒後駕車甚明，如僅係服用蜂膠（內含部分酒精），其氣味與飲酒仍有相當差異
    ，員警自無聞到酒味之理。再參以證人係執行交通違規事件取締任務之員警，與
    抗告人間素不相識，更無嫌隙，當無設詞誣諂之理，是證人之證詞應屬可採。況
    交通警員掣單舉發違反道路交通管理處罰條例所列之違規事實，本質上為行政處
    分，係公務員基於職務上權力，依法就特定之具體事件所為具公法上效果之單方
    行政行為，基於公務員為公法上行為具有公信力之原則，該行政處分當可被推定
    為真正。本此公信原則，立法者乃賦予行政機關制定違反道路交通事件統一裁罰
    標準及處理細則，使執勤警員得當機處分（如該細則第二十三條）以達其維護交
    通秩序、安全之行政目的。反之，若謂公務員一切行政行為均需預留證據以證其
    實，則國家行政勢必窒礙難行。本件既查無任何證據足資證明員警有捏造事實違
    法取締之情事，則執勤警員本其維護交通秩序、安全之職責所為之舉發，自應受
    到合法、正確之推定，準此，抗告人所辯，洵無足採。
五、原審因認原處分機關援引首揭規定，並因而裁處抗告人罰鍰新台幣一萬九千五百
    元，並吊扣駕駛執照十二個月，核無違誤，乃裁定駁回抗告人在原審之異議，經
    核原裁定認事用法，尚無違誤。抗告人仍執前詞指摘原裁定不當，為無理由，應
    予駁回。
據上論結，應依道路交通管理處罰條例第八十九條，刑事訴訟法第四百十二條，裁定
如主文。
中    華    民    國      九十二    年      三        月     二十一     日
                              臺灣高等法院交通法庭
                                  審判長法  官  陳  祐  治
                                        法  官  王  炳  梁
                                        法  官  楊  炳  禎
右正本證明與原本無異。
不得再抗告。
                                        書記官  廖  素  花
中    華    民    國      九十二    年      三        月     二十七     日


司法院資訊處製作；財團法人民間司法改革基金會備份。
